臺灣彰化地方法院刑事判決　　　　　　　　　　　　　　　九十一年度易字第三號
　　公　訴　人　臺灣彰化地方法院檢察署檢察官
　　被　　　告　甲○○原名謝.
右列被告因脫逃案件，經檢察官提起公訴（九十年度偵字第六六八三號），本院判決
如左：
    主      文
甲○○依法逮捕之人脫逃，未遂，處有期徒刑肆月，如易科罰金，以佰元折算壹日
。
    事      實
一、甲○○於民國九十年十月二日上午十時五十分許，因駕駛車牌號碼ＯＭ─九六二
    八號之贓車（按甲○○前於同年七月二十八日下午七時許，在南投縣南投市○○
    路三和停車場，以六角扳手撬開車門鑰匙之方式，竊取楊鄭瑛芬所有車牌號碼Ｒ
    Ｇ─一二四三號自用小客車，再於九月初某日某時，在彰化縣彰化市○○路二十
    六之一號尚豪修車廠，竊取江美滿向江林麗照購得之車牌號碼ＯＭ─九六二八號
    自用小客車之車牌二面，並將上開ＲＧ─一二四三號車牌丟棄，改懸掛ＯＭ─九
    六二八號車牌）搭載陳盈霖，經至彰化縣埔心鄉○○村鎮○路鎮國宮前停車時，
    為警查獲，而以現行犯之身分逮捕，同時為警帶回彰化縣警察局進行訊問，為依
    法逮捕之人，詎甲○○竟基於脫逃之犯意，於同日下午五時三十分許，趁員警帶
    其至該警局二樓之廁所採集尿液而疏於注意之際，自該廁所之窗戶跳下，致受有
    右膝蓋、右肩胛骨破裂等傷害，嗣經員警及時發現，自後追躡，當場將之逮捕，
    始未得逞，並將其戒護就醫。
二、案經彰化縣警察局移送臺灣彰化地方法院檢察署檢察官偵查起訴。
    理      由
一、訊據被告甲○○固坦承於右開時間，自上開警局廁所之窗戶跳下，致受有右膝蓋
    、右肩胛骨破裂等傷害之事實，惟矢口否認涉有脫逃犯行，辯稱：我並非要脫逃
    ，當時是想要結束生命云云。經查：右揭事實業據被告於偵查中坦承不諱（見偵
    卷第四一頁背面），復有彰化縣警察局之移送書及現場照片四張可資佐證，雖被
    告於本院審理中以前揭情詞置辯，惟被告為警查獲之際，情緒並無激動之處，且
    現場僅高約五公尺，自該處跳下尚不足以致命，所辯實與常情不合，應係事後卸
    責之詞，不足採信，本件事證明確，被告犯行洵堪認定，應依法論科。
二、按脫逃罪須以不法脫離公力監督範圍之外始為既遂，若雖逸出監禁場所而尚在公
    務員追跡中者，因未達於回復自由之程度，仍應以未遂論，反之，若已逸出拘禁
    處所而又非尚在官吏追躡中，則其犯罪行為，自屬既遂，縱令事後捕獲，仍應以
    脫逃既遂論罪，最高法院著有十八年上字第五五九號、二十年非字第三一號判例
    可資參照。查被告甲○○係依法逮捕之人，其自彰化縣警察局二樓廁所窗口跳下
    ，隨即為警員發現，並自後追躡、逮捕，顯未達於回復自由之程度，核其所為，
    係犯刑法第一百六十一條第四項、第一項（起訴書誤載為第三項、第一項）之脫
    逃未遂罪。被告已著手於脫逃行為之實行而不遂，為未遂犯，應依同法第二十六
    條前段之規定，減輕其刑。爰審酌被告之品行、犯罪之動機、目的、手段、犯罪
    所生危害非鉅及犯後態度等一切情狀，量處如主文所示之刑，並諭知易科罰金之
    折算標準，以資懲儆。
據上論斷，應依刑事訴訟法第二百九十九條第一項前段，刑法第一百六十一條第一項
、第四項、第二十六條前段、第四十一條第一項前段，罰金罰鍰提高標準條例第二條
，判決如主文。
本案經檢察官陳燕瑩到庭執行職務。
中  華    民    國    九十一      年      一      月      二十八      日
                                臺灣彰化地方法院刑事第二庭
                                    法      官  李  水  源
右正本證明與原本無異。
如不服本判決，應於判決送達後十日內向本院提出上訴狀( 須附繕本 )。
                                    法院書記官  廖  建  興
中    華    民    國    九十一      年      二      月        五        日
附錄本案論罪科刑法條全文：
刑法第一百六十一條
依法逮捕、拘禁之人脫逃者，處一年以下有期徒刑。
損壞拘禁處所械具或以強暴、脅迫犯前項之罪者，處五年以下有期徒刑。
聚眾以強暴、脅迫犯第一項之罪者，在場助勢之人，處三年以上、十年以下有期徒刑
；首謀及下手實施強暴、脅迫者，處五年以上有期徒刑。
前三項之未遂犯罰之。
